【裁判字號】    98,消債更,615
【裁判日期】    981013
【裁判案由】    更生事件
【裁判全文】
臺灣板橋地方法院民事裁定           98年度消債更字第615號
聲  請  人  甲○○
上列當事人因消費者債務清理事件聲請更生及保全處分，本院裁
定如下：
    主  文
更生及保全處分之聲請均駁回。
聲請程序費用由聲請人負擔。
    理  由
一、聲請意旨略以：聲請人於民國95年向最大債權銀行新竹商業
    銀行請求協商並且成立，自95年6 月開始繳款，每月繳款金
    額新臺幣（下同）16,198 元，共繳120期，而後毀約原因是
    因為當時收入減少，再加上老婆懷孕需時常休息，小孩出生
    後開支變大等語。
二、按債務人與金融機構協商成立者，不得聲請更生或清算，但
    因不可歸責於己之事由，致履行顯有重大困難者，不在此限
    ；本條例施行前，債務人依金融主管機關協調成立之中華民
    國銀行公會會員辦理消費金融案件無擔保債務協商機制與金
    融機構成立之協商，準用前項之規定，消費者債務清理條例
    第151條第5項、第6 項分別定有明文。此項意旨乃在避免債
    務人任意毀諾已成立之債務清償方案，濫用更生或清算之裁
    判上債務清理程序。蓋債務人於協商成立後，應秉持誠信履
    行所約定之還款條件，如認該清償方案履行有其他不適當之
    情形，自仍應再循協商途徑以資解決。是債務清償方案成立
    後，僅於其後發生情事變更，在清償期間收入或收益不如預
    期，致該方案履行困難甚或履行不能，因不可歸責於己之事
    由，始能聲請更生或清算。而所謂不可歸責於己之事由，係
    指出於非己身所能控制之自然力或其他人為事由，具有猝然
    性而不能預知，非人力所能參與或所能阻止，而陷於不能履
    行承諾償還自己之債務者而言。次按聲請更生或清算不合程
    式或不備其他要件者，法院應以裁定駁回之，但其情形可以
    補正者，法院應定期間先命補正，復為消債條例第8 條所明
    定。
三、查聲請人因有不能清償債務之情事，目前負欠銀行信用卡等
    債務總金額合計為1,932,967 元，前於消債條例施行前，曾
    依照中華民國銀行公會會員辦理消費金融案件無擔保債務協
    商機制，與最大債權金融機構新竹商銀達成協商，約定聲請
    人自95年6 月起，以利率1％，分120期，每月清償16,198元
    ，至全部清償為止，然僅繳納至96年3 月後毀諾等情，有聲
    請人所提出之協議書、無擔保債務還款計劃，及98年10月7
    日民事陳報狀影本各1份為證，且觀諸聲請人提出之財團法
    人金融聯合徵信中心債權人清冊中「是否曾參與銀行公會債
    務協商」欄註記「Y」一節亦明。準此，本件聲請人依上開
    協商機制與最大債權金融機構協商成立後，再向本院聲請更
    生，尚須符合「不可歸責於己之事由致履行顯有重大困難」
    之要件，方為適法。
四、聲請人主張毀諾係因當時收入減少，且老婆懷孕時常休息，
    加上三個小孩生活開支壓力大等情。惟依聲請人陳稱：自95
    年6月開始繳協商款項，前後共繳10期，即至96年4月始毀約
    等語，且依卷附由聲請人所提出之戶籍謄本所示，聲請人第
    三個孩子（長女）倪歆淇之出生日期為97年10月24日，其距
    聲請人96年4月毀約之期間達1年半之久，由此可知，聲請人
    毀諾與配偶懷孕及小孩出生並無直接關聯性。是聲請人依原
    協商條件履行，應無重大困難之處，聲請人所述皆不可採，
    亦難認有新發生可認係不可歸責於己之事由，致所需之支出
    增加，而有不能履行前與最大債權銀行達立之協商條件或履
    行顯有重大困難之情事。
五、據上論結，本件聲請人既無消費者債務清理條例第151條第5
    項但書所規定不可歸責於己之事由，其向本院聲請更生，應
    屬無據，自應駁回本件更生之聲請。至聲請人併為保全處分
    之聲請，因本件更生之聲請既經駁回，則聲請人保全處分之
    請求即失所附麗，自應一併駁回，爰裁定如主文。
六、另銀行公會針對95年度銀行公會協商案件已毀諾之客戶，業
    已決議可申請「個別協商一致性方案」，即由最大無擔保債
    權銀行依據前置協商清償方案之精神和原則，與債務人重新
    協商議訂符合債務人繳款能力之月付款金額，該方案最長為
    180期，利率最低為0% 。是聲請人如認原清償協議之金額、
    利率、期數有調整之必要，或確有短暫經濟上困難之情事，
    自仍得與最大無擔保債權銀行再行協商調整，而無任意選擇
    毀諾聲請更生之理。至於所繳納郵務送達費3,060 元，則待
    本件更生聲請事件確定後，如尚有剩餘郵資餘額，再予檢還
    聲請人，附此明。
中    華    民    國    98    年    10    月    13    日
                  民事第三庭    法  官  楊千儀
上為正本係照原本作成。
如不服本裁定，應於裁定送達後10日內，以書狀向本院提出抗告
，並繳納抗告費新臺幣1,000 元。
中    華    民    國    98    年    10    月    13    日
                                書記官  劉鴻傑


司法院資訊處製作；財團法人民間司法改革基金會備份。
